【裁判字號】    97,上易,1649
【裁判日期】    970807
【裁判案由】    毒品危害防制條例
【裁判全文】
臺灣高等法院刑事判決                97年度上易字第1649號
上  訴  人  甲○○
即  被  告
上列上訴人因毒品危害防制條例案件，不服臺灣士林地方法院97
年度易字第334號，中華民國97年4月30日第一審判決（起訴案號
：臺灣士林地方法院檢察署97年度毒偵字第171號），提起上訴
，本院判決如下：
    主  文
上訴駁回。
    事  實
一、甲○○前於民國（下同）87年間因施用第二級毒品案件，經
    臺灣士林地方法院以87年度毒聲字第44號裁定送觀察、勒戒
    後，認無繼續施用毒品之傾向，由臺灣士林地方法院檢察署
    檢察官於87年7月26日以87年度偵字第2179號、第4217號不
    起訴處分確定；復於87年間再因施用第二級毒品案件，經臺
    灣士林地方法院以87年度毒聲字第1150號裁定送觀察、勒戒
    後，認有繼續施用毒品之傾向，經臺灣士林地方法院於88年
    1月19日以88年度毒聲字第70號裁定令入戒治處所施以強制
    戒治，嗣因強制戒治屆滿三月且執行成效經評定為合格，遂
    由臺灣士林地方法院於88年6月5日以88年度毒聲字第1070號
    裁定停止戒治，所餘戒治期間付保護管束，嗣於89年1月27
    日保護管束期滿視為執行完畢。而刑事部分，並經臺灣士林
    地方法院檢察署檢察官於88年1月12日以87年度偵字第10119
    號聲請簡易判決處刑，再由臺灣士林地方法院士林簡易庭以
    88年度士簡字第94號判決處有期徒刑六月確定，於90年11月
    5日執行完畢；又於89年間再因施用第二級毒品案件，由臺
    灣士林地方法院依檢察官聲請裁定送強制戒治，刑事部分，
    則由臺灣士林地方法院檢察署檢察官於90年3月8日以89年度
    毒偵字第2338號聲請簡易判決處刑，經臺灣士林地方法院以
    90年度簡字第379號判決處有期徒刑六月確定，已於91年10
    月23日執行完畢。復於91年間，因施用第二級毒品案件，經
    臺灣士林地方法院以91年度毒聲字第999號裁定送戒治處所
    施以強制戒治，嗣戒治屆滿三月且執行成效經評定為合格，
    經臺灣士林地方法院以92年度毒聲字第636號裁定停止戒治
    ，於92年7月16日停止戒治釋放出所，所餘戒治期間付保護
    管束，於92年10月23日保護管束期滿，視為執行完畢；至刑
    事責任部分，經臺灣士林地方法院以91年度易字第724號判
    決處有期徒刑六月確定。又於92年間，因施用第二級毒品案
    件，經臺灣士林地方法院以93年易字第197號判決處有期徒
    刑八月確定，甫於94年9月10日縮刑期滿執行完畢。又於96
    年7月31日因毒品危害防制條例案件經臺灣士林地方法院判
    處有期徒刑十月確定（嗣後減刑為有期徒刑五月）。
二、甲○○基於施用第二級毒品安非他命之犯意，於97年1月7日
    晚上10時許，在臺北市○○區○○路85巷2弄32號住處內，
    以將安非他命置於吸食器內用火燒烤成氣體後吸食之方式，
    施用第二級毒品安非他命一次。嗣於97年1月8日下午4時40
    分許，為警持搜索票在上址住處執行搜索查獲，當場於屋內
    扣得安非他命吸食器一組、分裝袋一個，並採集尿液檢體送
    驗呈安非他命類陽性反應，始悉上情。
三、案經臺北市政府警察局北投分局移送臺灣士林地方法院檢察
    署檢察官偵查起訴。
    理  由
一、證據能力部分：按被告以外之人於審判外之言詞或書面陳述
    ，除法律有規定者外，不得作為證據；又被告以外之人於審
    判外之陳述，雖不符合同法第159條之1至第159條之4之規定
    ，但經當事人於審判程序同意作為證據，法院審酌該言詞陳
    述或書面陳述作成時之情況，認為適當者，亦得為證據。當
    事人、代理人或辯護人於法院調查證據時，知有第159條第1
    項不得為證據之情形，而未於言詞辯論終結前聲明異議者，
    視為有前項之同意，刑事訴訟法第159條第1項及第159條之5
    分別定有明文。查本判決下列所引用之各該被告以外之人於
    審判外之陳述（包含書面陳述濫用藥物檢驗報告），皆屬傳
    聞證據，惟被告雖知上開證據資料為傳聞證據，但於準備程
    序及審判期日中均表示無意見而不予爭執，且迄至言詞辯論
    終結前亦未再聲明異議，審酌上開證據資料製作時之情況，
    尚無違法不當及證明力明顯過低之瑕疵，亦認為以之作為證
    據應屬適當，故揆諸前開規定，爰逕依刑事訴訟法第159條
    之5規定，認前揭證據資料均例外有證據能力。
二、上訴人即被告甲○○於警詢、偵查及原審坦承上揭犯罪事實
    不諱，且查：
(一)、被告於97年1月8日經警所採集尿液，經送臺灣尖端先進生技
    醫藥股份有限公司以氣相層析質譜儀分析法鑑驗結果，呈安
    非他命類陽性反應，此有該公司97年1月21日濫用藥物檢驗
    報告附卷可稽，並有安非他命吸食器一組及分裝袋一個扣案
    可資佐證，是被告自白施用第二級毒品安非他命，應認與事
    實相符，而可採信。
(二)、被告有前開事實欄所載之因施用毒品案件，經裁定送觀察、
    勒戒及強制戒治後釋放出所等情，亦有臺灣士林地方法院檢
    察署87年度偵字第2179號、第4217號不起訴處分書、87年度
    偵字第10119號聲請簡易判決處刑書、89年度毒偵字第2338
    號聲請簡易判決處刑書、91年度毒偵字第750號起訴書、93
    年度毒偵字第170號起訴書、原審91年度易字第724號刑事判
    決及被告全國前案紀錄表在卷足憑，被告於觀察、勒戒及強
    制戒治後，五年內再犯本件施用第二級毒品犯行。
(三)、綜上，本件事證明確，被告犯行堪予認定，應依法論科。
三、論罪科刑部分：
(一)、查安非他命為毒品危害防制條例所稱之第二級毒品，觀諸該
    條例第2條第2項第2款規定甚明。核被告甲○○所為，係犯
    毒品危害防制條例第10條第2項之施用第二級毒品罪。其施
    用第二級毒品前持有第二級毒品之低度行為，為施用第二級
    毒品之高度行為所吸收，不另論罪。而被告有事實欄所載之
    犯罪科刑執行紀錄，有被告前案紀錄表在卷可稽，其於有期
    徒刑執行完畢後五年內，故意再犯本案有期徒刑之罪，係屬
    累犯，應依刑法第47條第1項之規定論以累犯，並加重其刑
    。
(二)、原審認被告前述犯行事證明確，並適用刑事訴訟法273條之1
    第1項、第299條第1項前段，毒品危害防制條例第10條第2項
    ，刑法第11條、第47條第1項、第38條第1項第2款之規定，
    審酌被告前因施用毒品案件，經法院裁定送觀察、勒戒及強
    制戒治後，竟仍無法戒除毒癮，復又再施用毒品，惟念其施
    用毒品乃戕害個人身心健康，尚未危及他人，其犯罪之動機
    、目的、手段、施用時間、施用次數及其智識程度、犯後坦
    認犯行，態度尚稱良好等一切情狀，量處有期徒刑拾壹月。
    扣案之安非他命吸食器一組、分裝袋一個，均為被告所有且
    係供施用第二級毒品安非他命犯罪所用之物，亦經被告供陳
    在卷，爰依刑法第38條第1項第2款規定併予宣告沒收。
(三)、經核原審判決認事用法並無不合，量刑之諭知亦屬妥適，被
    告上訴雖略稱：「施用毒品並非一般之刑案，乃係單一行為
    屬戕害個人身心健康，並未危害他人及社會，對臺灣士林地
    方法院，刑事判決嫌有過重，就刑法第57條，其犯罪之動機
    、目的、手段，反社會性之程度屬較低之行為，再審酌告之
    生活，被告之智識程度都正常，其犯罪後之態度一切良好，
    爰依刑法第59條犯罪之情狀，顯可憫恕者，得酌量顯輕其刑
    。再依被告施用毒品行為僅施用一次，其行為雖有犯意，但
    情節輕微，又犯罪後坦承不諱，顯有心悔改，一切情狀，請
    酌量減輕。被告對此次犯行，深悔不已，也經家人規勸及原
    諒，被告誓死戒掉施用毒品，永遠不碰毒品，作一個好國民
    及終身志工，請從輕科刑」等語，然按「量刑輕重係屬事實
    審法院得依職權自由裁量之事項，苟已斟酌刑法第57條各款
    所列情狀而未逾越法定刑度，不得遽指為違法（72年台上字
    第6696號判例）」，本件原審判決已經詳細記載量刑審酌各
    項被告犯罪情節及犯罪後之態度等一切情狀，並予以綜合考
    量，依累犯之規定加重其刑後，在法定刑內科處其刑，經核
    於法並無不合，上訴意旨既未指摘原判決科刑有何違背法令
    ，單純就科刑輕重為爭執，並請求依刑法第59條酌減其刑，
    自非適法之上訴理由，至於被告雖提出臺灣高等法院臺中分
    院刑事判決95年度上易字第897號、臺灣士林地方法院91年
    度易字第4088號毒品危害防制條例案件之判決資料，主張該
    二案，後案判處較前案件為輕之刑，然查，施用毒品之次數
    、時間、數量係因人不同而無從援引，且斟酌被告於96年7
    月31日因毒品危害防制條例案件經臺灣士林地方法院判處有
    期徒刑十月確定（嗣後減刑為有期徒刑五月），本件係在該
    案96年9月10日確定後再犯，而原審之量刑於法並無不合，
    是其上訴為無理由，應予以駁回。
據上論斷，應依刑事訴訟法第368條，判決如主文。
本案經檢察官鄭富銘到庭執行職務。
中    華    民    國    97    年    8     月    7     日
                  刑事第十二庭  審判長法  官  蔡永昌
                                      法  官  蘇素娥
                                      法  官  施俊堯
以上正本證明與原本無異。
不得上訴。
                                      書記官  顧哲瑜
中    華    民    國    97    年    8     月    7     日
毒品危害防制條例第10條第2項
施用第二級毒品者，處三年以下有期徒刑。


司法院資訊處製作；財團法人民間司法改革基金會備份。
